臺灣雲林地方法院刑事判決
110年度訴字第27號
公  訴  人  臺灣雲林地方檢察署檢察官
被      告  賴文豪



上列被告因公共危險案件，經檢察官提起公訴（109年度偵字第5
451號），於本院準備程序中，被告就被訴事實為有罪之陳述，
經本院合議庭裁定由受命法官獨任進行簡式審判程序，判決如下
：
    主  文
賴文豪犯放火燒燬住宅等以外之他人所有物罪，處有期徒刑陸月
。
扣案打火機壹個，沒收之。
    事  實
一、賴文豪基於放火燒燬他人所有物之犯意，於民國109年5月4
    日下午1時37分許，騎乘車牌號碼000-000號普通重型機車，
    至雲林縣○○鄉○○村○○段000地號陳耀東所管理、使用之土地
    ，以其所有之打火機點燃上開土地之竹林底部乾草而引燃火
    勢並延燒附近陳耀東所管理、使用之松竹段91號、167號土
    地及張明福所管理、使用之松竹段190地號土地，而燒燬上
    開土地之竹林及竹筍，致生公共危險。嗣經警調閱現場監視
    器後通知賴文豪到案，並由賴文豪交付上開打火機扣案而查
    悉上情。
    理  由
一、認定犯罪事實所憑之證據及理由
    上開犯罪事實，業據被告賴文豪於警詢、偵查及審判中坦承
    不諱(警卷第3頁至第7頁反面、偵卷第53頁至第57頁)，並經
    證人即告訴人陳耀東、證人即被害人張明福、證人賴正偉證
    述在案（警卷第9頁至第23頁、偵卷第27頁至第31頁)，且有
    現場照片8張、監視器畫面擷圖3張、雲林縣消防局火災原因
    調查鑑定書1份、員警職務報告書暨所附勘察照片3張、車輛
    詳細資料報表1紙、雲林縣大埤鄉松竹段地籍圖與網路地圖
    套合資料1紙在卷可稽（警卷第35頁至第49頁、鑑定報告卷
    第5頁至第105頁、偵卷第41頁至第45頁、本院卷第21頁)，
    復有打火機1個扣案可佐，足認被告之自白與事實相符，可
    信為真實。本案事證明確，被告犯行堪以認定，應依法論科
    。
二、論罪科刑之理由
  ㈠核被告所為，係犯刑法第175條第1項之放火燒燬住宅等以外
    之他人所有物罪。
  ㈡犯罪之情狀顯可憫恕，認科以最低度刑仍嫌過重者，得酌量
    減輕其刑，刑法第59條定有明文。此所謂犯罪情狀顯可憫恕
    ，應就犯罪一切情狀予以全盤考量，審酌其犯罪有無可憫恕
    之事由，即有無特殊原因與環境，在客觀上足以引起一般同
    情，以及宣告法定低度刑是否猶嫌過重等等以為判斷。又刑
    法第175條第1項之罪法定刑為「1年以上7年以下有期徒刑」
    ，而同為放火燒燬他人之物之人，其原因動機不一，犯罪情
    節未必盡同，或有經事前縝密計畫，大規模放火燒燬他人重
    要財產者，亦有基於一時衝動，隨意持身旁之火柴或打火機
    任意放火燒燬他人財物者，其行為所造成危害社會之程度自
    屬有異，但法律科處此類犯罪，所設法定最低本刑則屬相同
    ，殊難謂為非重，自非不可依被告客觀之犯行與其主觀之惡
    性2者加以考量其情狀，是否有可憫恕之處，適用刑法第59
    條之規定酌量減輕其刑，期使個案裁判之量刑，能斟酌至當
    ，符合罪刑相當原則及比例、平等原則。查被告放火燒燬上
    開物品之行為，固已致生公共危險，並使告訴人、被害人受
    有財產損失，然被告燒毀之財物價值尚非甚高，起火、延燒
    地點尚屬人煙稀少之地，危險性應屬較低，造成社會整體侵
    害之程度顯然較持汽油桶、汽油彈大規模放火燒燬他人重要
    財產之放火行為為輕。另被告已與告訴人成立調解，目前雖
    僅賠償告訴人新臺幣（下同）1萬元(餘4萬元未給付)，
　　仍足認被告有悔意，本院認被告所犯倘處以最低法定刑度即
    有期徒刑1年，猶嫌過重，有情輕法重而足堪憫恕之情狀，
    爰依刑法第59條之規定酌量減輕其刑。
  ㈢爰審酌被告放火燒燬前開物品之行為，不但侵害告訴人、被
    害人財產權，且已危害社會法益，所為不該。另衡及被告犯
    後始終坦承犯行，再考量被告與告訴人成立調解(惟尚未全
    數賠償完畢)，被害人則表示損失不大不提告之意見，與本
    案燒燬物之價值等情節，及被告供稱係因一時好奇而為本案
    犯行之動機；參以被告有違反電業法、不能安全駕駛等前科
    紀錄，有臺灣高等法院被告前案紀錄表1份在卷可查(本院卷
    第237頁至第239頁)，與其自陳高職畢業，目前從事六輕保
    溫相關工作，月收入3萬多元，每月需幫忙負擔家中開銷等
    一切情狀(本院卷第233頁、第234頁)，量處如主文所示之刑
    。又被告所犯本罪法定刑為「7年以下有期徒刑」，依法不
    得易科罰金，但得依刑法第41條第3項規定請求易服社會勞
    動，是否准許，則屬案件判決確定後檢察官指揮執行之職權
    ，附此敘明。
三、沒收
    扣案之打火機1個，為被告所有，供其為犯本案所用之物，
    業據被告陳明在卷(本院卷第50頁)，應依刑法第38條第2項
    前段規定，宣告沒收之。
據上論斷，依刑事訴訟法第273條之1第1項、第299條第1項前段
，判決如主文。
本案經檢察官郭智安提起公訴，檢察官蔡少勳、黃立夫到庭執行
職務。
中　　華　　民　　國　　111 　年　　4 　　月　　21　　日
                  刑事第二庭   法  官   黃麗竹 
以上正本證明與原本無異。 
如不服本判決應於收受本判決後20日內向本院提出上訴書狀，上
訴書狀應敘述具體理由。上訴書狀未敘述上訴理由者，應於上訴
期間屆滿後20日內補提理由書狀於本院(均須按他造當事人之人
數附繕本 )「切勿逕送上級法院」。 
                               書記官   黃巧吟
中　　華　　民　　國　　111 　年　　4 　　月　　21　　日
　　　　　　　　　　　　　　　　　　
附錄本案論罪科刑法條全文：
中華民國刑法第175條
放火燒燬前二條以外之他人所有物，致生公共危險者，處1年以
上7年以下有期徒刑。
放火燒燬前二條以外之自己所有物，致生公共危險者，處3年以
下有期徒刑。
失火燒燬前二條以外之物，致生公共危險者，處拘役或9千元以
下罰金。